【裁判字號】    98,訴,1253
【裁判日期】    990211
【裁判案由】    侵權行為損害賠償
【裁判全文】
臺灣臺南地方法院民事判決              98年度訴字第1253號
原      告  乙○○
被      告  甲○○
上列當事人間請求侵權行為損害賠償事件，經本院於民國99年1
月28日言詞辯論終結，判決如下：
    主      文
原告之訴駁回。
訴訟費用新台幣貳萬肆仟伍佰陸拾貳元由原告負擔。
    事實及理由
一、原告主張：
（一）於民國71、72年起原告與訴人黃再順就有金錢往來，借貸
      關係，民國74年間黃再順說要變更借貸方式要收回支票，
      要以房地產作抵押，就這樣開始作第一次抵押借款，在民
      國74年4月15日辦好一切抵借款金額是新台幣215萬元，原
      告並沒有將支票交還給他，因台南縣麻豆鎮○○街28號直
      接過戶在原告戶下的土地房屋，尚有些手續未完成，等到
      民國74年5月7日接到台南縣佳里稅捐處稅單之後發現，麻
      豆鎮○○街28號只有三層樓房的稅籍，沒有前面房屋的稅
      籍，原告向黃再順求證，黃再順說：因前面房屋太老舊不
      要繳稅所以沒有稅籍，不信可以問代書柯文漢，就一起到
      柯文漢代書事務所，柯文漢等在家門口立刻就說：房屋切
      實是黃再順所有沒錯，其作代書的產權不清絕對不會辦理
      抵押借款，這種錢是不會賺的……等語言。原告才不再質
      疑才將19張支票交還給黃再順。過不了幾天黃再順來說：
      他還要再借200萬元，要作建房屋的資金，這樣才有辦法
      還清原告的借款，其財產現值500萬元，柯文漢就適時出
      現說：伊有一個朋友有錢可借，原告經柯文漢介紹認識被
      告甲○○。
（二）經過多次商量，被告甲○○決定要出資200萬元借給黃再
      順，但要分黃再順二分之一的財產，確定之後，原告和被
      告甲○○一起到台南縣西港鄉戶政事務所申請6張印鑑證
      明，再回麻豆柯文漢代書事務所交給柯文漢辦理第二次抵
      押權借款，先塗銷台南縣官田鄉○○路62巷6號和同巷14
      號房地，以原告為抵押權人，擔保金額為215萬元之抵押
      權，將坐落台南縣官田鄉○○路62巷6號三層樓房直接過
      戶給甲○○折價60萬元，再將同巷14號三層樓房折價75萬
      元直接過戶給甲○○，剩下以台南縣麻豆鎮○○街28號房
      地設定140萬元之抵押權。在民國74年7月29日辦好第二次
      抵押權手續時，被告甲○○未出資分文就取得275萬元即
      抵押權140萬元及折價135萬元的兩棟三層樓房。
（三）原告向被告甲○○請求他提出200萬元的借款，他說：手
      頭上不方便身上只有150萬元尚欠50萬元，要原告先借50
      萬元給他週轉幾天，並約定在民國74年8月7日到麻豆郵局
      開戶，從借款200萬元變成150萬元的由來，在74年8月5日
      被告甲○○來電說黃再順欠5萬元要原告先提領5萬元給他
      ，原告送到黃再順家門口，被告甲○○就在門口等原告，
      說5萬元交給他就好，不讓原告進門和黃再順見面。74 年
      8月7日在麻豆郵局見面就說：剩下45萬元一定要存入他甲
      ○○的戶頭，這樣才能證實他甲○○有出資200萬元要借
      給黃再順，每一個錢確實從他甲○○的戶頭轉出去的，甲
      ○○74年8月7日麻豆郵局第一筆存款是195萬元，原告立
      刻要求甲○○寫借據，他說：「我甲○○是人格者三天之
      內提現金還你，你怕什麼！」始終就是不肯寫借據，就這
      樣在麻豆郵局僵持二、三個小時，黃再順等不及趕過來說
      他要急用60萬元，要求先提領60萬元給他。當原告在看黃
      再順點鈔不注意之際，被告甲○○趁溜走，從74年8月7日
      至74年8月14日7天7夜不知去向。在74年8月14日被告甲○
      ○家門口被原告等到，被告甲○○開口就說：先到麻豆農
      會再說，一到農會被告甲○○到櫃檯拿出一張便條上面寫
      有63萬元，甲○○指著便條就說：「黃再順官田鄉○○路
      62 巷6號樓房有借款120萬元，之中60萬元是抵押借款，
      我負責。另外60萬元是信借我不負責，60萬元是本金，3
      萬是利息要先扣除。」原告只好到台南縣麻豆鎮地政事務
      所申請一張他項權利書狀，上面載明只有抵押借款一筆
      120 萬元無誤。被告甲○○才肯和原告一起回到麻豆郵局
      ，理應提出135萬元交出，在但在交出前先扣除92,388元
      ，確實交出的款額是1,257,612元，被告甲○○說92,388
      元是官田鄉○○路62巷6號及14號兩棟樓房的稅金。被告
      甲○○74年8月7日麻豆郵局存款150萬元，扣除92,388元
      ，實際只出資1,407,612元。民國74年5月14日從領出印鑑
      證明起至74年7月29日止，被告沒有出資一分錢就取得275
      萬元（140萬元抵押權及折價135萬元之兩棟3層樓房）。
（四）按被告先是沒有出資一分錢就取得275萬元（140萬元抵押
      權及折價135萬元之兩棟3層樓房），後來實際僅出資
      1,407,612元借予黃再順。原告因被告之詐欺，塗銷台南
      縣官田鄉○○路62巷6號和同巷14號房屋土地上，擔保金
      額215萬元之抵押權，訴外人黃再順方能將上開房地移轉
      過戶予被告，然原告對訴外人黃再順之債權遂無法取償，
      故被告應賠償原告之損失。按原告借款215萬元予黃再順
      ，借款50萬元予被告甲○○，又代被告支付房屋稅金
      92,388元，以上總計2,742,388元，惟原告對黃再順之債
      權，僅於78年度因實施台南縣麻豆鎮○○街28號房地之抵
      押權，獲償36萬多元（尾數不詳），就以37萬元計，原告
      仍受有2,372,388元之損失（計算式：2,742,388-370,000
      =2,372, 388），爰依侵權行為損害賠償請求權提起本件
      訴訟。
（五）爰聲明：被告應給付原告2,372,388元。
二、被告則以：
（一）被告並未向原告借貸任何的款項，該50萬元之借款是黃再
      順向原告所借，與被告無關。
（二）被告並未詐欺原告塗銷其對黃再順之抵押權。
（三）被告沒有讓原告代付房屋稅金92,388元。
（四）原告請求侵權行為損害賠償已罹於時效。
（六）爰聲明：請求駁回原告之訴，訴訟費用由原告負擔。
三、得心證之理由：
    按「因侵權行為所生之損害賠償請求權，自請求權人知有損
    害及賠償義務人時起，2年間不行使而消滅。自有侵權行為
    時起，逾10年者亦同。」民法第197條定有明文。依前所述
    ，本件原告主張被告甲○○於民國74年間對其施以詐術而受
    有損害，早已逾10年之請求權時效，被告甲○○以原告之請
    求權時效已完成拒絕給付，自屬有據。從而，原告依侵權行
    為之法律關係，請求被告給付原告2,372,388元，為無理由
    ，應予駁回，訴訟費用24,562元應由原告負擔。
四、結論：原告之訴為無理由，依民事訴訟法第78條、87條第1
    項，判決如主文。
中    華    民    國    99    年    2     月    11    日
                  民事第二庭    法  官  張麗娟
以上正本係照原本作成。
如不服本判決，應於送達後廿日內，向本院提出上訴狀並表明上
訴理由，如於本判決宣示後送達前提起上訴者，應於判決送達後
廿日內補提上訴理由書（須附繕本）。
中    華    民    國    99    年    2     月    11    日
                                書記官  楊宗倫

司法院資訊處製作；財團法人民間司法改革基金會備份。
